---
title: "R Notebook"
output: html_notebook
---

```{r}
require(stats)
```

```{r}
A = rbind(
  c(-6, -3, 6, 1), 
  c(-1, 2, 1, -6), 
  c(3, 6, 3, -2),
  c(6, -3, 6, -1), 
  c(2, -1, 2, 3), 
  c(-3, 6, 3, 2), 
  c(-2, -1, 2, -3), 
  c(1, 2, 1, 6)
  )
A
```

### 1) Montrer que les colonnes de A sont orthogonales. Préciser les calculs choisis

Calculer le produit scalaire de chaque colonne avec chacun des autres colonnes et s'assurer que l'on obtient 0.

```{r}

result = c()

for (i in 1:4) {  #1:3
  for (j in 1:4){ #(i+1):4
    if (i != j){
      result = append(result, A[,i] %*% A[,j])
    }
  }
}

print(result)

```
Les produits scalaires étants nuls, les colonnes de A sont donc biens orthogonales.

### 2) Construire la matrice U en normant chaque colonne de A 


```{r}
U = A
A_norm = norm(A, type="2")
print(A_norm)

for (i in 1:length(U)){
  
  U[i] = U[i]/A_norm
}

print(U)
```
### 3) Calculer U^t . U et U . U^t. En quoi différent-elles ?

```{r}
U_t = t(U)
print(U_t %*% U)
print(U %*% U_t)
```
U^t.U nous renvoie une matrice identité I4

### 4) Choisir au hasard un vecteur y de R^8 et calculer p = U.U^t.y et z = y -p; Pourquoi p appartient à Col(A), l'espace vectoriel engendré par les vecteurs colonnes de A. Vérifiez que z est orthogonal à p.

```{r}
y = c(1, 3, 7, 2, 6, 3, 9, 4)
p = U %*% U_t %*% y
z = y - p

print(round(p[,1]%*%z[,1]))
```
p étant combinaison linéaire de chacun des vecteurs, il appartient à Col(A)

z et p sont bien orthogonaux entre eux, car leur produit scalaire est nul.

### 5) Vérifier que z est othogonale à chaque colonne de U 

```{r}
result = c()

for (i in 1:dim(U)[2]) {
  result = append(result, round(z[,1] %*% U[,i]))
}

print(result)
```

z est bien orthogonale à chaque colonne de U

### 6) Expliquez pourquoi z appartient à (Col(A)⊥)

notre espace pseudo inverse

### 7) Déterminer le point de Col(U) le plus proche de y = (1,1,1,1,1,1,1,1)

```{r}
# y' = (y.u1)u1 + ... + (y.up)up
# Avec U = [u1 u2 ... up], on a : y'= U(U^T)y

y_projete = U %*% U_t %*% c(1,1,1,1,1,1,1,1)
y_projete
```

### 8) Calculer la distance entre b=(1,1,1,1,1,1,1,1) et Col(U)

```{r}
b = c(1,1,1,1,-1,-1,-1,-1)
b_projete = U %*% U_t %*% b
sqrt(sum((b_projete - b)^2))
```


