---
title: "R Notebook"
output: html_notebook
---

```{r}
require(ggplot2)
require(zoo)
```
solution, projection (pas d'unicité de la solution)

### 1)Tracer le graphe de cette série chronologique. En déduire le modèle approprié. Justifier.


```{r}
trimestres <- c("2018-T1","2018-T2","2018-T3","2018-T4","2019-T1","2019-T2","2019-T3","2019-T4","2020-T1","2020-T2","2020-T3","2020-T4","2021-T1","2021-T2","2021-T3","2021-T4")

ventes_c <- c(4,3,5,22,3,4,6,21,2,4,6,24,3,4,7,26)
df <- data.frame(time = trimestres, ventes = ventes_c)
fmt <- "%Y-T%q"
df$time<-as.yearqtr(df$time, format=fmt)

ggplot(data=df, aes(x=time, y=ventes, group=1)) +
  geom_line()+
  geom_point()
```

### 2) Donner la droite d'ajustement affine par la méthode des moindres carrés. La tracer.

```{r}
trimestres_x <- 1:16
#modele <- line(trimestres_x, ventes_c)
#print(modele)

a <- cov(x= trimestres_x, y=ventes_c)/var(trimestres_x)
b <- mean(ventes_c - (a* mean(trimestres_x)))

a
b
```

```{r}
#plot(trimestres_x, ventes_c, pch = 16, cex = 1.3, col = "blue", abline(line(trimestres_x, ventes_c)))
plot(trimestres_x, ventes_c, pch=16, cex=1.3, col="blue", type="b")
abline(b, a, col="red")
```
### 3)Donner les moyennes mobiles d'ordre 4, la tendance et les différences saisonnières de la série chronologique

```{r}
### Moyennes mobiles d'ordre 4
mm_ordre_4 <- function(serie) {
  mm <- c()
  #calcule M3 à M14 // M1, M2, M15, M16 non calculables car il faut les deux valeurs précendentes et suivantes
  for (i in 3:14){
    mm <- c(mm, (1/8) * (serie[i-2] + 2*serie[i-1] + 2*serie[i] + 2*serie[i+1] + serie[i+2]))
  }
  return(mm)
}
moyennes_mobiles <- mm_ordre_4(ventes_c)
moyennes_mobiles

### Differences saisonnieres, ^St = Xt - Tt
diff_saisonnieres <- function(serie, tendances) {
  differences <- c()
  for (i in 3:(length(serie) - 2)) {
    differences <- append(differences, serie[i] - tendances[i-2])
  }
  
  return(differences)
}

differences <- diff_saisonnieres(ventes_c, moyennes_mobiles)
differences
```

### 4) Déterminer les coefficients saisonniers et la série désaisonnalisée 
```{r}
### Coefficients saisonniers, à diviser par 3 ou par 4 ? 

coefficients_saisonniers.s1 <- (differences[3] + differences[7] + differences[11]) / 3
coefficients_saisonniers.s2 <- (differences[4] + differences[8] + differences[12]) / 3
coefficients_saisonniers.s3 <- (differences[1] + differences[5] + differences[9]) / 3
coefficients_saisonniers.s4 <- (differences[2] + differences[6] + differences[10]) / 3

S <- c(coefficients_saisonniers.s1, coefficients_saisonniers.s2, coefficients_saisonniers.s3, coefficients_saisonniers.s4)
print("Coefficients saisonniers :")
S

### Coefficients saisonniers corrigés
# St' = St - 1/T * (Somme des St pour t allant de 1 à T)

coefficients_saisonniers_corriges <- function(S, T) {
  S_prime <- c()
  for (t in 1:4){
    S_sum <- 0
    for (T_cpt in 1:T){
      S_sum <- S_sum + S[T_cpt]
    }
    S_prime <- c(S_prime, S[t] - 1/T * S_sum)
  }
  return (S_prime)
}

coef_saisonniers_corriges <- coefficients_saisonniers_corriges(S, 4)
print("Coefficients saisonniers corriges:")
coef_saisonniers_corriges

serie_corrigee <- function(serie, coef_saisonniers_corriges){
  serie_corrigee <- c()
  for (i in 1:length(coef_saisonniers_corriges)) {
    for (j in 1:4) {
      serie_corrigee <- c(serie_corrigee, serie[i*j] - coef_saisonniers_corriges[i])
    }
  }
  return (serie_corrigee)
}
serie_desaisonnalisee <- serie_corrigee(ventes_c, coef_saisonniers_corriges)
```

```{r}
plot(trimestres_x, serie_desaisonnalisee, pch=16, cex=1.3, col="blue", type="b")
```

### 5) Faire un graphe et donner une prévision pour le quatrième trimestre 2022 ?

```{r}
t20 <- a * 20 + b + coef_saisonniers_corriges[4]
t20
```

```{r}
final_df <- data.frame(
  Xt = ventes_c,
  Mt = c(0, 0, 8.375, 8.375, 8.625, 8.625, 8.375, 8.250, 8.250, 8.625, 9.125, 9.250, 9.375, 9.750, 0, 0),
  St_c = c(-6.083333,-5.000000, -2.958333, 13.708333, -6.083333,-5.000000, -2.958333, 13.708333, -6.083333,-5.000000, -2.958333, 13.708333, -6.083333,-5.000000, -2.958333, 13.708333),
  St = c(-6.000000, -4.916667, -2.875000, 13.791667, -6.000000, -4.916667, -2.875000, 13.791667, -6.000000, -4.916667, -2.875000, 13.791667, -6.000000, -4.916667, -2.875000, 13.791667)
  )

df_transpose = t(final_df)
df_transpose
```